---
title: "Seminario_Accidentes"
subtitle: "Fuentes de datos biomédicas y web semántica, Grado en Ingeniería de la Salud"
author: "Lorena Nerín y Lucía González"
class: "3º INgeniería de la Salud"
date: "`r Sys.Date()`"
output:
  pdf_document: 
    toc: true
  html_document:
    toc: true
    toc_float: true
---

```{r setup, include=FALSE}
knitr::opts_chunk$set(echo = TRUE)
```


# **Introducción**
Las enfermedades laborales pueden ocasionar bajas laborales, seguir

# **Objetivo general**
Evaluación del desarrollo de enfermedades laborales, respecto a la profesión y el estado de salud mental.

# **Objetivo específico**
- ¿Existe relación la profesión de movimiento de tierra respecto al desarrollo de enfermedades psicológicas?
- ¿Existe relación entre el desarrollo respecto al sexo?
- ¿Exsite relación entre la gravedad de una enfermedad psicológica respecto al desarrollo de una enfermedad laboral?

# **Metodología**
## **Materiales**
Agregamos los URL de donde hemos obtenido los datos:
- [Enfermedades laborales](https://datos.gob.es/es/catalogo/ea0010587-personas-de-16-a-74-ocupadas-anos-o-que-trabajaron-anteriormente-que-hayan-tenido-alguna-enfermedadlaboral-por-tipo-de-enfermedad-y-sexo-epa-identificador-api-t22-e308-meto_05-modulo-base_2011-2020-l0-02003-px1)
- [Estado de salud mental](https://datos.gob.es/es/catalogo/a05003423-poblacion-de-16-y-mas-anos-segun-autovaloracion-del-estado-de-salud-en-relacion-a-situaciones-de-ansiedad-o-depresion-sexos-o-grupos-de-edad-por-anos-canarias-2004-2009)
- [Tipos de trabajos](https://datos.gob.es/es/catalogo/a05003423-accidentes-de-trabajo-en-jornada-segun-tipos-de-trabajo-gravedad-trabajo-habitual-o-no-y-sexos-canarias-y-anos)
- [Grado de lesión de la enfermedad laboral](https://datos.gob.es/es/catalogo/a02002834-accidentes-en-jornada-de-trabajo-n-de-accidentes-segun-grado-de-lesion-y-sexo)

## **Carga de datos**
### **Descargar datos**
```{r, eval=FALSE}
# Instalar la librería readxl si no la tienes
#install.packages("readxl")
library(readxl)

# URL cruda del archivo Excel en GitHub
url <- "https://github.com/Lucia-G-R/Seminario_Fuentes/blob/main/INPUT/DATA/Accidentes_laborales_Canarias.csv.csv"

# Crear un archivo temporal para almacenar el Excel
temp <- tempfile(fileext = ".xlsx")

# Descargar el archivo desde GitHub
download.file(https://datos.gob.es/es/catalogo/a02002834-accidentes-en-jornada-de-trabajo-n-de-accidentes-segun-grado-de-lesion-y-sexo, destfile = "INPUT/DATA/Accidentes_laborales_Canarias.csv.csv" , mode = "wb")
```


### **Carga de datos JSON**
```{r}

library(rjson)
library(tidyverse)
library(tidyjson)
españa <- 
  fromJSON(file = "INPUT/DATA/Enfermedades_laborales_España.json")%>%
  spread_all()
```


### **Carga de datos XLS**
```{r}
#CARGA XLS
install.packages("readxl")
library(readxl)
canarias <- read_excel("INPUT/DATA/Accidentes_laborales_Canarias.xls")
print(canarias)
```


### **Carga de datos CSV**
```{r}
#CARGA CSV
install.packages("readr")
library(readr)
Salud <- read_delim ("INPUT/DATA/Estados_de_salud_Canarias.csv.csv", delim = ",")
print(Salud)
```

### **Carga de datos XLSX**
```{r}
#CARGA XLSX
install.packages("readxl")
library(readxl)
Aragon <- read_excel ("INPUT/DATA/070901-02_Por grado y sexo. Aragon.xlsx")
print(Aragon)
```

### **Cambiar nombre de las columnas**
```{r}
#CAMBIAR NOMBRE COLUMNAS
install.packages("tidyverse")
library(tidyverse)

spread_all (canarias)
colnames(canarias) <- c("Año", "Año2", "Sexo", "SexoCod", "Gravedad", "GravedadCod", "TipoTrab", "TipoTrabCod", "TrabHab", "TrabHabCod", "Obs")
#accidentes canarias

colnames(Aragon) <- c("Año", "Sexo", "NumAcci", "Gravedad", "GravedadCod", "CCAA")
#aragon

colnames(España) <- c("TipoEnf", "Indicador", "Sexo", "Obs")
#españa

colnames(Salud) <- c("Sexo", "Indicador","EstadoAnsiedad","Año","Obs")
#estado salud canarias
```

### **Eliminar columnas**
Eliminamos columnas que no nos va a interesar estudiar 
```{r}
# ELIMINAR COLUMNAS
install.packages("dplyr")  
library(dplyr)
canarias <- canarias%>% select(Año, Sexo, Gravedad, TipoTrab, Obs)
class(canarias)

Aragon <- subset(Aragon, select = c(Año, Sexo, NumAcci, Gravedad))

España <- subset(España, select = c(TipoEnf, Indicador, Sexo, Obs))

Salud <- subset(Salud, select = c(Sexo, Indicador, EstadoAnsiedad, Obs))



# Mostrar las primeras filas después de eliminar
head(mi_data)

# Guardar el data frame en un nuevo archivo CSV
write.csv(mi_data, "ruta/del/archivo/datos_filtrados.csv", row.names = FALSE)

```
# **Resultados**

# **Conclusiones**

# **Referencias**
https://osha.europa.eu/es/themes/work-related-diseases
https://www.who.int/es/news-room/fact-sheets/detail/mental-disorders
```{r pressure, echo=FALSE}
plot(pressure)
```




Note that the `echo = FALSE` parameter was added to the code chunk to prevent printing of the R code that generated the plot.


```{r}
#ELIMINAR FILAS
# Eliminar filas usando subset()
Salud <- subset(Salud, !(Sexo %in% c("De 16 a 64 años", "De 65 y más años")))

canarias <- subset(canarias, !(TipoTrabCod %in% c("4", "9", "_T", "3", "6", "0", "5", "1")))

España <- subset(España, !(TipoEnf %in% c("Cardiopartía", "Dolor de cabeza", "infecciosa", "No sabe", "problema de salud", "Problema auditivo", "dermatológico", "gástrico", "respiratorio", "Total")))

# Eliminar filas usando grepl() para mi_data4
Salud <- Salud[!grepl("De 16 a 64 años|De 65 y más años", Sexo), ]

# Eliminar filas usando grepl() para mi_data
mi_data <- mi_data[!grepl("4|9|_T|3|6|0|5|1", TipoTrabCod), ]

# Eliminar filas usando grepl() para mi_data3
España <- España[!grepl("Cardiopartía|Dolor de cabeza|infecciosa|No sabe|problema de salud|Problema auditivo|dermatológico|gástrico|respiratorio|Total", TipoEnf), ]

```




```{r}
# HACER UN DATAFRAME JUNTO
# Unir por una columna común (ej. "ID")
combined_data <- merge(mi_data, mi_data2, by = "Año")

# Verificar el resultado
head(combined_data)

# Unir por columnas claves con diferentes nombres
combined_data <- merge(data1, data2, by.x = "ID_data1", by.y = "ID_data2")
```




# Descargar el archivo desde GitHub
download.file(url, destfile = temp, mode = "wb"

# Leer el archivo Excel desde el archivo temporal
mi_data <- read_excel(temp, sheet = 1)

# Eliminar el archivo temporal después de la lectura
unlink(temp)

# Verificar los primeros datos cargados
head(mi_data)