---
title: "Seminario_Accidentes"
subtitle: "Fuentes de datos biomédicas y web semántica, Grado en Ingeniería de la Salud"
author: "Lorena Nerín Grau y Lucía González Redondo"
class: "3º Ingeniería de la Salud"
date: "`r Sys.Date()`"
output:
  html_document:
    toc: true
    toc_depth: 5
    toc_float: true
  pdf_document: 
    toc: true
---

```{r setup, include=FALSE}
knitr::opts_chunk$set(echo = TRUE)
```

# **Introducción**
El desarrollo de enfermedades laborales pueden ocasionar bajas laborales. Estás enfermedades se producen en el ámbito laboral según el trabajo realizado, pero queremos estudiar como el desarrollo de estas enfermedades se puede agravar por poseer una enfermedad laboral o incluso si la gravedad de la enfermedad laboral es distinta entre géneros.

# **Objetivo general**
Evaluación del desarrollo de enfermedades laborales, respecto a la profesión y el estado de salud mental.

# **Objetivo específico**
- ¿Existe relación la profesión de movimiento de tierra respecto al desarrollo de enfermedades psicológicas?
- ¿Existe relación entre el desarrollo respecto al sexo?
- ¿Exsite relación entre la gravedad de una enfermedad psicológica respecto al desarrollo de una enfermedad laboral?

# **Metodología**
## **Materiales**
Agregamos los URL de donde hemos obtenido los datos:
- [Enfermedades laborales](https://datos.gob.es/es/catalogo/ea0010587-personas-de-16-a-74-ocupadas-anos-o-que-trabajaron-anteriormente-que-hayan-tenido-alguna-enfermedadlaboral-por-tipo-de-enfermedad-y-sexo-epa-identificador-api-t22-e308-meto_05-modulo-base_2011-2020-l0-02003-px1)
- [Estado de salud mental](https://datos.gob.es/es/catalogo/a05003423-poblacion-de-16-y-mas-anos-segun-autovaloracion-del-estado-de-salud-en-relacion-a-situaciones-de-ansiedad-o-depresion-sexos-o-grupos-de-edad-por-anos-canarias-2004-2009)
- [Tipos de trabajos](https://datos.gob.es/es/catalogo/a05003423-accidentes-de-trabajo-en-jornada-segun-tipos-de-trabajo-gravedad-trabajo-habitual-o-no-y-sexos-canarias-y-anos)
- [Grado de lesión de la enfermedad laboral](https://datos.gob.es/es/catalogo/a02002834-accidentes-en-jornada-de-trabajo-n-de-accidentes-segun-grado-de-lesion-y-sexo)

Agregamos el URL del repositorio:
- [Repositorio](https://github.com/Lucia-G-R/Seminario_Fuentes.git)

## **Carga de datos**
### **Descargar datos**
Podemos descargar los datos de Canarias en formato .csv de la página web de datos del gobierno de España, desde R mediante este código:
```{r, eval=FALSE}
#install.packages("readxl")
library(readxl)

# URL del archivo Excel en GitHub
url <- "https://github.com/Lucia-G-R/Seminario_Fuentes/blob/main/INPUT/DATA/Accidentes_laborales_Canarias.csv.csv"

# Creamos un archivo temporal para almacenar el Excel
temp <- tempfile(fileext = ".xlsx")

# Descargamos el archivo desde GitHub
download.file(https://datos.gob.es/es/catalogo/a02002834-accidentes-en-jornada-de-trabajo-n-de-accidentes-segun-grado-de-lesion-y-sexo, destfile = "INPUT/DATA/Accidentes_laborales_Canarias.csv.csv" , mode = "wb")
```

### **Carga de paquetes**
```{r}
# Paquetes necesarios para JSON 

# Paquetes necesarios para xls
#install.packages("readxl")

# Paquetes necesarios para csv
#install.packages("readr")

# Paquetes necesarios para xlsx
#install.packages("readxl")

# Paquete necesario para la manipulación de dataframes
#install.packages("dplyr") 

# Paquete necesario para transformar las filas y columnas
#install.packages("tidyverse")
```


### **Carga de datos JSON**
Queremos extraer los datos sobre las enfermedades laborales que suceden en España. 
Como es un archivo con extensión .JSON con listas anidadas sin etiquetar, no podemos utilizar directamente un tibbe para ello, utilizaremos tidyjson.
```{r}
library(rjson)
library(tidyverse)
library(tidyjson)

# Cargamos el archivo JSON, pero está en formato de lista.
españa <- fromJSON(file = "INPUT/DATA/Enfermedades_laborales_España.json")

# Observamos la estructura, nos damos cuenta que posee listas anidadas
str(españa)

# Convertimos la lista JSON en un data frame
españa_df <- 
  españa %>%
  enter_object(Data) %>%   # Entra a los niveles de los objetos dentro del JSON
  gather_array() %>%   # Convierte listas en un formato tabular
  spread_all()         # Expande todas las columnas al formato tabular

print(españa_df)
```

### **Carga de datos XLS**
Queremos extraer los datos sobre los accidentes laborales que suceden en Canarias. 
Como es un archivo con extensión .xls, utilizamos read_excel.
```{r}
# Cargamos los archivos con extensión .xls
library(readxl)
canarias <- read_excel("INPUT/DATA/Accidentes_laborales_Canarias.xls")
print(canarias)
```

```{r}
# Cargamos los archivos con extensión .xls
library(readxl)
españa <- read_excel("INPUT/DATA/Enfermedades_laborales_España.xls")
print(españa)
```

### **Carga de datos CSV**
Queremos extraer los datos sobre la salud mental en los habitantes de Canarias. 
Como es un archivo con extensión .csv, utilizamos read_delim e indicamos que el delimitador es
```{r}
# Cargamos los archivos con extensión .csv
library(readr)
Salud <- read_delim ("INPUT/DATA/Estados_de_salud_Canarias.csv.csv", delim = ";")
print(Salud)
```

### **Carga de datos XLSX**
Queremos extraer los datos sobre la gravedad de las enfermedades laborales producidas en Aragón. 
Como es un archivo con extensión .xlsx, utilizamos read_excel.
```{r}
# Cargamos los archivos con extensión .xlsx
library(readxl)
Aragon <- read_excel ("INPUT/DATA/070901-02_Por grado y sexo. Aragon.xlsx")
print(Aragon)
```

## **Eliminar columnas**
Eliminamos las columnas que no nos va a interesar estudiar. 
error = TRUE para renderizar. Instalación de pquetes parte superior
```{r, error=TRUE} 
library(dplyr)

canarias <- canarias%>% 
            select(Año, Sexo, Gravedad, TipoTrab, Obs)
class(canarias)
print(canarias)

Aragon <- subset(Aragon, select = c(Año, Sexo, NumAcci, Gravedad))

españa <- subset(españa, select = c(TipoEnf, Indicador, Sexo, Obs))

Salud <- subset(Salud, select = c(Sexo, Indicador, EstadoAnsiedad, Obs))
```

### **Cambiar nombre de las columnas**
Vamos a cambiar los nombres de las distintas columnas de los datos extraídos.
```{r}
library(tidyverse)

spread_all (canarias)
colnames(canarias) <- c("Año", "Año2", "Sexo", "SexoCod", "Gravedad", "GravedadCod", "TipoTrab", "TipoTrabCod", "TrabHab", "TrabHabCod", "Obs")
print(canarias)
#accidentes canarias

colnames(Aragon) <- c("Año", "Sexo", "NumAcci", "Gravedad", "GravedadCod", "CCAA")
print(Aragon)
#aragon

colnames(españa) <- c("TipoEnf", "Indicador", "Sexo", "Obs")
print(españa)
#españa

colnames(Salud) <- c("Sexo", "Indicador","EstadoAnsiedad","Obs")
print(Salud)
#estado salud canarias
```

## **Eliminar filas**
Eliminamos las filas que no nos va a interesar estudiar.
```{r}
#ELIMINAR FILAS
# Eliminar filas usando subset()
Salud <- subset(Salud, !(Sexo %in% c("De 16 a 64 años", "De 65 y más años")))

canarias <- subset(canarias, !(TipoTrabCod %in% c("4", "9", "_T", "3", "6", "0", "5", "1")))

España <- subset(España, !(TipoEnf %in% c("Cardiopartía", "Dolor de cabeza", "infecciosa", "No sabe", "problema de salud", "Problema auditivo", "dermatológico", "gástrico", "respiratorio", "Total")))

# Eliminar filas usando grepl() para mi_data4
Salud <- Salud[!grepl("De 16 a 64 años|De 65 y más años", Sexo), ]

# Eliminar filas usando grepl() para mi_data
mi_data <- mi_data[!grepl("4|9|_T|3|6|0|5|1", TipoTrabCod), ]

# Eliminar filas usando grepl() para mi_data3
España <- España[!grepl("Cardiopartía|Dolor de cabeza|infecciosa|No sabe|problema de salud|Problema auditivo|dermatológico|gástrico|respiratorio|Total", TipoEnf), ]

```

## **Eliminar columnas**
Eliminamos las columnas que no nos va a interesar estudiar. 
```{r}
# ELIMINAR COLUMNAS
library(dplyr)
canarias <- canarias%>% 
            select(Año, Sexo, Gravedad, TipoTrab, Obs)
class(canarias)
print(canarias)

Aragon <- subset(Aragon, select = c(Año, Sexo, NumAcci, Gravedad))

españa <- subset(españa, select = c(TipoEnf, Indicador, Sexo, Obs))

Salud <- subset(Salud, select = c(Sexo, Indicador, EstadoAnsiedad, Obs))



# Mostrar las primeras filas después de eliminar
head(mi_data)

# Guardar el data frame en un nuevo archivo CSV
write.csv(mi_data, "ruta/del/archivo/datos_filtrados.csv", row.names = FALSE)

```

## **Realizar un dataframe conjunto**
Realizo un dataframe uniendo los datos sobre la garvedad de las enfermedades laborales en Aragón y la salud mental de los ciudadanos en Canarias.
```{r}
# Unir por una columna común "Año"
df_Salu_Arag <- merge(Aragon, Salud, by = "Sexo")

# Unir por columnas claves con diferentes nombres
df_Salu_Arag <- merge(Aragon, Salud, by.x = "Sexo", by.y = "Sexo")

# Verificar el resultado
head(df_Salu_Arag)
```

# **Resultados**

# **Conclusiones**

# **Referencias**
https://osha.europa.eu/es/themes/work-related-diseases
https://www.who.int/es/news-room/fact-sheets/detail/mental-disorders
```{r pressure, echo=FALSE}
plot(pressure)
```




Note that the `echo = FALSE` parameter was added to the code chunk to prevent printing of the R code that generated the plot.




# Descargar el archivo desde GitHub
download.file(url, destfile = temp, mode = "wb"

# Leer el archivo Excel desde el archivo temporal
mi_data <- read_excel(temp, sheet = 1)

# Eliminar el archivo temporal después de la lectura
unlink(temp)

# Verificar los primeros datos cargados
head(mi_data)